【裁判字號】    99,易,680
【裁判日期】    991126
【裁判案由】    詐欺
【裁判全文】
臺灣桃園地方法院刑事判決               99年度易字第680號
公  訴  人  臺灣桃園地方法院檢察署檢察官
被      告  何順明
上列被告因詐欺案件，經檢察官提起公訴（99年度偵字第5028號
）及移送併案審理（99年度偵字第8739號），被告於準備程序中
就被訴事實為有罪之陳述，經本院合議庭裁定由受命法官獨任行
簡式審判程序，茲判決如下：
    主  文
何順明幫助意圖為自己不法之所有，以詐術使人將本人之物交付
，處有期徒刑貳月，如易科罰金，以新臺幣壹仟元折算壹日。
    事  實
一、何順明依其社會生活之通常經驗，可預見將金融機構帳戶之
    存摺、提款卡或密碼等帳戶工具交付他人，可能成為不法集
    團詐欺被害人財物時，供匯交、提領款項所用，進而幫助該
    不法集團遂行詐欺取財犯行，仍基於縱使他人利用其所提供
    之金融帳戶工具實施詐欺取財亦不違其本意之幫助詐欺不確
    定故意，於民國99年1 月4 日前某日，在臺灣地區某不詳地
    點，將所申辦渣打商業銀行觀音分行000000000000號帳戶之
    存摺、金融卡及密碼交予姓名、年籍不詳之成年人所屬詐騙
    集團，供其所屬詐欺集團存、提款、轉帳及匯款之用，以此
    方式幫助該等詐欺集團成員向他人詐取財物。嗣該詐欺集團
    成員竟意圖為自己不法所有：(一)於99年1 月4 日晚上5 時30
    分許，以電話向周季穎佯稱為網路購物人員，因交易付費過
    程有誤，需配合處理等語，致周季穎陷於錯誤而依該人員指
    示，於99年1 月4 日晚上6 時8-9 分許，操作渣打銀行自動
    櫃員機，接連轉帳新臺幣（下同）99,000元、1,000 元至何
    順明上開帳戶；(二)於99年1 月4 日晚上6 時30分許，以電話
    向周沛萱佯稱為網路購物人員，因交易付費過程有誤，需配
    合處理等語，致周沛萱陷於錯誤而依該人員指示，於99年1
    月4 日晚上7 時54分許，操作渣打銀行自動櫃員機，轉帳89
    ,000元至上開帳戶內。嗣因周季穎、周沛萱察覺有異報警，
    始經警循線查悉上情。
二、案經桃園縣政府警察局大園分局及周季穎訴由中壢分局報請
    臺灣桃園地方法院檢察署檢察官偵查起訴及移送併辦。
    理  由
一、本案被告何順明所犯係死刑、無期徒刑、最輕本刑為3 年以
    上有期徒刑以外之罪，亦非高等法院管轄第一審案件，於準
    備程序進行中，被告就被訴事實為有罪之陳述，經告知被告
    簡式審判程序之旨，並聽取檢察官及被告之意見後，本院合
    議庭裁定由受命法官進行簡式審判程序，是本案之證據調查
    ，依刑事訴訟法第273 條之2 規定，不受同法第159 條第1
    項、第161 條之2 、第161 條之3 、第163 條之1 及第164
    條至第170 條規定之限制，合先敘明。
二、上開犯罪事實，業據被告何順明於本院審理時坦承不諱，並
    經證人即被害人周沛萱、告訴人周季穎於警詢時指訴綦詳，
    復有渣打國際商業銀行股份有限公司觀音分行99年1 月13日
    渣打商銀觀音字第09900015號函附基本資料與交易明細表、
    內政部警政署反詐騙案件紀錄表、臺北縣政府警察局蘆竹分
    局集賢派出所受理各類案件紀錄表、臺北縣政府警察局蘆竹
    分局集賢派出所受理詐騙帳戶通報警示簡便格式表、渣打銀
    行自動櫃員機交易明細表、臺北縣政府警察局蘆竹分局集賢
    派出所受理刑事案件報案三聯單、渣打國際商業銀行存摺存
    支對帳單等件為證。本院衡諸社會交易常情，任何人均可辦
    理金融帳戶存摺使用，如無正當理由，實無借用他人存摺使
    用之理，而金融存摺事關個人財產權益之保障，其專有性甚
    高，除非本人或與本人親密關係者，難認有何理由可自由流
    通使用該存摺，一般人均有妥為保管及防止他人任意使用之
    認識，縱特殊情況偶需交付他人使用，亦必深入瞭解用途及
    合理性，始予提供，且該等專有物品如落入不明人士手中，
    而未加以闡明正常用途，極易被利用為與財產有關之犯罪工
    具，此為吾人依一般生活認知所易於體察之常識，而有犯罪
    意圖者，非有正當理由，竟徵求他人提供帳戶，客觀上可預
    見其目的，係供為某筆資金之存入，後再行領出之用，且該
    筆資金之存入及提領過程係有意隱瞞其流程及行為人身分曝
    光之用意，一般人本於一般認知能力均易於瞭解，是認被告
    雖可預見金融帳戶存摺提供他人使用將幫助他人實施詐欺犯
    罪，卻仍將其帳戶存摺等物交付予他人，顯具縱有人以其金
    融帳戶實施詐欺犯罪亦不違背其本意之幫助意思甚明。被告
    前開任意性自白核與事實相符，應堪信真正。本件事證已臻
    明確，被告幫助詐欺之犯行洵堪認定，應予依法論科。
三、論罪科刑：
  (一)按刑法上之幫助犯，係對於犯罪與正犯有共同之認識，而以
    幫助之意思，對於正犯資以助力，而未參與實施犯罪之行為
    者而言（最高法院75年度臺上字第1509號、88年度臺上字第
    1270號判決意旨參照）。是以，如未參與實施犯罪構成要件
    之行為，而係出於幫助之意思提供助力，即屬幫助犯，而非
    共同正犯。查被告基於幫助詐欺取財犯行之犯意，提供其所
    有渣打國際商業銀行股份有限公司觀音分行之帳戶存摺、提
    款卡及密碼予真實姓名年籍不詳之詐騙集團成員，該詐騙集
    團成員即利用被告之幫助，意圖為自己不法之所有，基於詐
    欺之犯意，利用上開存摺等物品，施用詐術使被害人周沛萱
    及周季穎陷於錯誤，並將款項匯入以交付詐騙集團。因被告
    所為係參與詐欺罪構成要件以外之行為，且在無證據證明被
    告係以正犯而非以幫助犯之犯意參與犯罪之情形下，應認其
    所為係幫助犯而非正犯行為。故核被告所為，係犯刑法第30
    條第1 項前段、第339 條第1 項幫助詐欺取財罪。又被告係
    以一次提供帳戶之幫助詐欺行為，使詐騙集團分別詐得被害
    人周沛萱及周季穎之財物，侵害被害人二人之法益，係以一
    行為觸犯數罪名，為想像競合犯，應依刑法第55條前段規定
    從一重論以幫助詐欺取財罪。至被告幫助該詐騙集團成員詐
    騙被害人周季穎部分，雖未經公訴人起訴，然此部份犯行與
    已起訴並經認定有罪之犯行間有裁判上一罪關係，應為起訴
    效力所及，復經檢察官移送併案審理，基於審判不可分原則
    ，本院自應併予審理，附此敘明。再被告係幫助他人犯罪，
    犯罪情節及其惡性尚難逕與實施詐騙之正犯為等同評價，爰
    依刑法第30條第2 項之規定減輕其刑
  (二)爰審酌被告提供帳戶存摺等物品供他人從事詐財行為，非但
    增加被害人追索受騙財物之困難，造成社會人心不安，危害
    社會正常交易安全，助長詐欺犯罪之氣焰，並使犯罪之追查
    趨於複雜，對社會秩序危害非輕，惟念其犯後既知幡然悔過
    ，坦承犯行，堪認其確有悔意，並斟酌其犯罪手段、生活狀
    況及智識程度等一切情狀，量處如主文所示之刑，並諭知易
    科罰金之折算標準，以示懲儆。至被告所提供前開帳戶之存
    摺、提款卡，既經被告交予他人，且未扣案，該帳戶之存摺
    、提款卡現是否尚在不明，為免將來執行之困難與爭議，爰
    不另為沒收之諭知，附此敘明。
據上論斷，應依刑事訴訟法第273 條之1 第1 項、第299 條第1
項前段，刑法第30條第1 項、第2 項、第339 條第1 項、第55條
、第41條第1 項前段，刑法施行法第1 條之1 第1 項、第2 項前
段，判決如主文。
本案經檢察官黃榮德到庭執行職務。
中    華    民    國    99    年    11    月    26    日
                  刑事第八庭    法  官  溫  祖  明
以上正本證明與原本無異。
如不服本判決應於收受判決後10日內向本院提出上訴書狀，並應
敘述具體理由。其未敘述上訴理由者，應於上訴期間屆滿後20日
內向本院補提理由書( 均須按他造當事人之人數附繕本) 「切勿
逕送上級法院」。
                                書記官  邱  仲  騏
中    華    民    國    99    年    11    月    26    日
附錄論罪科刑依據之法條：
中華民國刑法第339條(普通詐欺罪)
意圖為自己或第三人不法之所有，以詐術使人將本人或第三人之
物交付者，處五年以下有期徒刑、拘役或科或併科一千元以下罰
金。
以前項方法得財產上不法之利益或使第三人得之者，亦同。
前二項之未遂犯罰之。

司法院資訊處製作；財團法人民間司法改革基金會備份。
